【裁判字號】    96,上易,1967
【裁判日期】    970204
【裁判案由】    詐欺
【裁判全文】
臺灣高等法院臺中分院刑事判決        96年度上易字第1967號
上  訴  人  臺灣彰化地方法院檢察署檢察官
被      告  甲○○
上列上訴人因被告詐欺案件，不服臺灣彰化地方法院96年度易字
第1172號中華民國96年9月29日第一審判決（起訴案號：臺灣彰
化地方法院檢察署96年度偵緝字第391號），提起上訴，及移送
併辦（臺灣板橋地方法院檢察署96年度偵字第22875、23571、23
624），本院判決如下：
    主  文
原判決撤銷。
甲○○幫助意圖為自己不法之所有，以詐術使人將本人之物交付
，處有期徒刑陸月，如易科罰金，以新臺幣壹仟元折算壹日。減
為有期徒刑參月，如易科罰金，以新臺幣壹仟元折算壹日。
    事  實
一、甲○○因需錢孔急，能預見一般人取得他人金融機構帳戶之
    行徑，常與財產犯罪之需要密切相關，且取得他人存摺之目
    的在於取得贓款及掩飾犯行不易遭人追查，又對於提供帳戶
    雖無引發他人萌生犯罪之確信，但仍以縱若有人持以犯罪亦
    不違反其幫助犯罪之本意，基於幫助詐騙集團向不特定人詐
    欺之犯意，於民國95年12月至96年1月16日間某日，在臺北
    縣土城市○○路與青雲路交岔口某便利商店前，以每戶新臺
    幣（下同）3000元之代價，將其分別向臺北富邦商業銀行股
    份有限公司土城分行（以下簡稱富邦商銀土城分行）所申設
    開立之帳號000000000000號、向中國信託商業銀行土城分行
    （以下簡稱中國信託商銀土城分行）所申請開立帳號000000
    000000號及其他另二不詳帳號等之金融帳戶，連同存摺、印
    章、提款卡（含密碼）、身分證影本出租予已成年姓名、年
    籍均不詳自稱「張先生」所屬之詐欺集團使用，以此方式幫
    助該集團向不特定人詐騙財物。該集團旋於96年1月16日，
    藉由網路通訊軟體SKYPE與戊○○聯絡，詐稱：「願提供援
    交，但須到提款機前確認身分不是警察」云云，致戊○○陷
    於錯誤，依指示於96年1月17日下午7時43分許，前住彰化縣
    員林鎮萬泰商業銀行員林分行提款機操作，匯款14000元至
    甲○○上開富邦商銀土城分行帳戶內，隨即遭人領走。嗣因
    戊○○發覺有異，始知受騙。又該詐騙集團成員嗣於96年1
    月23日，復分別向蔡世川、丁○○及丙○○三人以電話佯裝
    係三人之友人，亟需用錢，分別請求匯款3萬元、4萬元、3
    萬元至甲○○之上開中國信託商銀土城分行帳戶內，經匯款
    後旋遭人提領一空，始知受騙，乃報警處理，而悉上情。
二、案經彰化縣警察局員林分局報請臺灣彰化地方法院檢察署檢
    察官偵查起訴；及臺北縣政府警察局板橋分局報請臺灣板橋
    地方法院檢察署檢察官偵查移送併辦。
    理  由
壹、程序方面：
一、按被告以外之人（包括證人、鑑定人、告訴人、被害人及共
    同被告等）於審判外之陳述雖不符刑事訴訟法第一百五十九
    條之一至之四等四條之規定，而經當事人於審判程序同意作
    為證據，法院審酌該言詞陳述或書面陳述作成時之情況，認
    為適當者，亦得為證據；當事人、代理人或辯護人於法院調
    查證據時，知有刑事訴訟法第一百五十九條第一項不得為證
    據之情形，而未於言詞辯論終結前聲明異議者，視為有前項
    之同意，同法第一百五十九條之五定有明文。立法意旨在於
    傳聞證據未經當事人之反對詰問予以核實，原則上先予排除
    。惟若當事人已放棄反對詰問權，於審判程序中表明同意該
    等傳聞證據可作為證據；或於言詞辯論終結前未聲明異議，
    基於尊重當事人對傳聞證據之處分權，及證據資料愈豐富，
    愈有助於真實發見之理念，且強化言詞辯論主義，使訴訟程
    序得以順暢進行，上開傳聞證據亦均具有證據能力。本件證
    人即被害人戊○○、蔡世川、丁○○、丙○○等（下稱證人
    戊○○等四人）皆曾於警詢中為陳述，其性質雖屬傳聞證據
    ，惟查無符合同法第一百五十九條之一至之四等前四條之情
    形，其等所陳述如上開警詢筆錄內容，業經原審及本院審理
    時予以提示並告以要旨，且各經檢察官及被告表示意見。當
    事人已知上述筆錄乃傳聞證據，且均未於言詞辯論終結前對
    該等筆錄內容聲明異議，依上開規定，證人戊○○等四人於
    警詢之證言已擬制同意其有證據能力，本院審酌上開筆錄作
    成時，較無人情施壓或干擾，亦無不當取供之情形，認為以
    之作為本案之證據亦屬適當，是證人戊○○等四人於警詢之
    證言自具有證據能力，合先敘明。
二、另除前開證人戊○○等四人之警詢證述外，其餘本判決所引
    用之下列各項證據方法之證據能力，被告與檢察官於本院準
    備程序時均表示無意見，且於本院調查證據時，知有刑事訴
    訟法第一百五十九條第一項不得為證據之情形，亦未於言詞
    辯論終結前聲明異議，茲審酌該等言詞陳述及書面陳述作成
    時之情況，並無不宜作為證據之情事，依首開法條說明，亦
    得作為證據，合先敘明。
貳、實體方面：
一、上揭事實，業據被告甲○○分別於警詢、偵查、原審及本院
    審理時，坦認不諱；核與證人即被害人戊○○、蔡世川、丁○○、丙○○等於警詢時證述情節相符；並有被告甲○○前
    揭向富邦商銀土城分行所申設開立帳號000000000000號、與
    向中國信託商銀土城分行所申請開立帳號000000000000號帳
    戶之開戶資料及交易明細影本、被害人戊○○、蔡世川、丁○○、丙○○等四人匯款至上開甲○○各帳戶之匯款單與提
    款機交易明細表附卷足稽，足徵被告甲○○所申設之上開帳
    戶，確交由該姓名、年籍均不詳之成年「張先生」所屬詐騙
    集團作為實施詐欺取財之用甚明。本件事證明確，被告犯行
    ，應堪認定。
二、查被告甲○○提供帳戶存摺、提款卡予他人詐欺犯罪使用，
    雖並未參與上開犯罪之構成要件行為，然其顯係以幫助他人
    犯罪之意思，實行上開犯罪構成要件以外之行為，核其所為
    ，係犯刑法第三十條第一項前段、刑法第三百三十九條第一
    項之幫助詐欺取財罪。又被告幫助他人犯詐欺取財罪，為從
    犯，本院衡其犯罪情節較正犯為輕，爰依刑法第三十條第二
    項之規定，按正犯之刑減輕之。再者，被告甲○○交付上開
    帳戶，供上開成年人等先後接續向證人戊○○等四人詐欺取
    財使用，核被告甲○○係以一個幫助詐欺取財行為，觸犯幫
    助詐欺取財罪，侵害四個法益，為想像競合犯，應依刑法第
    五十五條規定，從一重之幫助詐欺取財罪處斷。被告所為關
    於被害人蔡世川、丁○○、丙○○遭詐騙部分之犯行雖未據
    起訴，惟與已起訴部分有接續犯之實質上一罪關係，為起訴
    效力所及，復經檢察官移送併案審理，本院自應併予審判。
    原判決認被告罪證明確而予科刑，固非無見，惟查：原審未
    及審酌前述檢察官嗣移請併辦部分，即有未洽。檢察官據以
    上訴，為有理由。原判決既有上述可議之處，自無可維持，
    應由本院將原判決撤銷改判。爰審酌被告本件犯罪之動機、
    目的，犯罪手段尚屬平和，雖未實際參與詐欺取財犯行，然
    其行為使詐欺者得以隱匿真實身分，減少遭查獲之風險，有
    助長犯罪之虞，兼衡被告犯後坦認犯行，態度尚可等一切情
    狀，量處如主文第二項所示之刑，並諭知易科罰金之折算標
    準。
三、另查被告本案犯罪時間在九十六年四月二十四日以前，合於
    中華民國九十六年罪犯減刑條例第二條第一項第三款之減刑
    條件，應予減其宣告刑二分之一，並諭知易科罰金之折算標
    準。另被告雖於中華民國九十六年罪犯減刑條例施行前之九
    十六年六月二十九日經臺灣彰化地方法院檢察署發布通緝，
    然嗣於該條例施行前之九十六年七月九日緝獲歸案，有臺灣
    彰化地方法院檢察署通緝書及撤銷通緝書各乙份在卷可憑，
    是被告於該條例施行時已不再具有通緝犯身分，核與該條例
    第五條藉由限縮通緝中人犯之減刑資格，用以達到鼓勵其自
    行歸案之立法目的並不相符，自無適用該條例第五條不得減
    刑規定之餘地（最高法院八十一年度臺非字第一二號刑事判
    決同此意旨），附此敘明。
四、被告經合法傳喚，無正當理由而未到庭，爰不待其陳述逕行
    判決。
據上論斷，應依刑事訴訟法第三百七十一條、第三百六十九條第
一項前段、第三百六十四條、第二百九十九條第一項前段，刑法
第三百三十九條第一項，第三十條第一項前段、第二項，第五十
五條、第四十一條第一項前段，刑法施行法第一條之一，中華民
國九十六年罪犯減刑條例第二條第一項第三款、第七條、第九條
，判決如主文。
本案經檢察官乙○○到庭執行職務。
中    華    民    國    97    年     2    月     4    日
            刑事第一庭  審判長法  官  陳  紀  綱
                              法  官  姚  勳  昌
                              法  官  張  智  雄
上列正本證明與原本無異。
不得上訴。
                              書記官  謝  雅  惠
中    華    民    國    97    年    2     月    4     日
附錄本案論罪科刑法條全文：
中華民國刑法第339條
（普通詐欺罪）
意圖為自己或第三人不法之所有，以詐術使人將本人或第三人之
物交付者，處5年以下有期徒刑、拘役或科或併科1千元以下罰金
。
以前項方法得財產上不法之利益或使第三人得之者，亦同。
前二項之未遂犯罰之。


司法院資訊處製作；財團法人民間司法改革基金會備份。
